【裁判字號】    89,上訴,340
【裁判日期】    890329
【裁判案由】    偽造文書等
【裁判全文】
臺灣高等法院刑事判決                            八十九年度上訴字第三四號
    上  訴  人
    即  被  告  甲○○
    選任辯護人  林賢宗
右上訴人因偽造文書等案件，不服臺灣臺北地方法院八十八年度訴字第一四六八號，
中華民國八十八年十二月十七日第一審判決（起訴案號：臺灣臺北地方法院檢察署八
十八年度偵字第一五四七０號），提起上訴，本院判決如左：
    主      文
上訴駁回。
    事      實
一、甲○○明知陳兆南係行政院國軍退除役官兵輔導委員會臺北市榮民服務處（下稱
    臺北市榮民服務處）列管榮民，嗣陳兆南於八十六年七月五日病故，因陳兆南於
    臺灣地區無親屬，所留之遺產依法應由臺北市榮民服務處為遺產管理人。甲○○
    因於陳兆南生病住院期間即管有陳兆南之金錢，陳兆南亡故後，不願陳兆南之遺
    產遭臺北市榮民服務處管理，竟與唐東洋（民國十一年五月二十九日生）、劉雲
    龍（民國四年十一月十九日生）、乙○○（年約七十餘歲）基於犯意之聯絡，於
    八十六年七月七日（起訴書誤載為八十八年七月九日），在臺北市立忠孝醫院，
    偽造陳兆南之遺囑、委託書各一份，虛列甲○○、唐東洋、劉雲龍為遺產受託人
    ，乙○○為見證人。嗣因陳兆南生前領出之金錢中之新臺幣（下同）四十萬元，
    為陳乃華保管中，甲○○為主張其保管權利，竟單獨基於行使偽造私文書之犯意
    ，將上開遺囑、委託書影印後，於八十七年七月二十日，持之向臺北市榮民服務
    處政風室提出，均足生損害於臺北市榮民服務處對於陳兆南之遺產依法得管理之
    權利。
二、案經臺北市榮民服務處訴由臺灣臺北地方法院檢察署檢察官偵查起訴。
    理      由
一、訊據被告甲○○矢口否認有右開偽造或行使偽造之「陳兆南」遺囑、委託書之行
    為，辯稱：遺囑及委託書確係依陳兆南於臺北市立忠孝醫院住院期間之交代而書
    寫云云。經查，陳兆南於住院期間並未為任何有關亡故後遺產處理之交代，偽造
    遺囑、委託書乃因被告不願陳兆南之遺產遭告訴人臺北市榮民服務處管理，而依
    被告之提議而於陳兆南死後偽造等情，亦據證人唐東洋、劉雲龍於原審供證在卷
    ，（見原審三十七頁至四十頁）核與告訴人指訴內容相符，復有「陳兆南」之遺
    囑、委託書影本各一份附卷可稽。事證明確，證人乙○○，經本院傳訊到庭，雖
    證稱遺囑等是在八十六年七月三日所寫，惟查既與唐東洋、劉雲龍之證言不符，
    且其亦為共同被告之一，顯然證人乙○○為有利於被告之陳述，是迴護被告之詞
    ，不足採信。被告犯行堪以認定。
二、核被告偽造「陳兆南」之遺囑及委託書，虛列自己為遺產受託人，並提出主張行
    使，自足生損害於依法之遺產管理人臺北市榮民服務處。所為係犯刑法第二百十
    六條、第二百十條之行使偽造私文書罪。其就偽造遺囑、委託書私文書部分，雖
    與唐東洋、劉雲龍、乙○○有犯意聯絡及行為之分擔，應論以共同正犯，但因偽
    造之行為為行使行為所吸收，不另論罰。原審適用刑法第二百十六條、第二百十
    條、第三十八條第一項第三款，爰審酌其品行、犯罪之動機、目的、手段、所生
    之危害、犯罪後之態度，暨拒將尚持有之陳兆南遺產交付告訴人等一切情狀，量
    處有期徒刑肆月，以示懲儆。偽造之「陳兆南」遺囑、委託書各一份，為被告因
    犯罪所得之物，且現為被告持有中，此經其供陳在卷，均併予宣告沒收。另以公
    訴人雖另認被告尚有行使上開偽造之文書，致唐東洋陷於錯誤而交付保管之陳兆
    南遺產十二萬元，因認被告犯有詐欺之犯行。查唐東洋交付保管之陳兆南遺產十
    二萬元予被告，與遺囑或委託書無關，業經證人唐東洋於原審審裡中供述甚詳；
    又唐東洋係偽造「陳兆南」遺囑、委託書之共犯，已如前述，焉可能陷於錯誤？
    此部分本應為無罪之諭知，但公訴人認與上開論處被告罪刑部分有牽連犯之裁判
    上一罪之關係，茲不另為無罪之諭知，附加敘明。認事用法均無不合，被告上訴
    意旨仍執前詞否認犯罪為無理由，應予駁回。
據上論斷，應依刑事訴訟法第三百六十八條，判決如主文。
本案經檢察官費玲玲到庭執行職務。
中      華      民      國    八十九    年      三     月     二十九    日
                              臺灣高等法院刑事第十一庭
                                  審判長法  官  楊  照  男
                                        法  官  楊  炳  禎
                                        法  官  王  詠  寰
右正本證明與原本無異。
如不服本判決應於收受送達後十日內向本院提出上訴書狀，其未敘述上訴之理由者並
得於提起上訴後十日內向本院補提理由書（均須按他造當事人之人數附繕本）。
                                        書記官  洪  金  堆
中      華      民      國     八十九   年      三     月      三十     日
附錄：本判決論罪科刑法條全文
刑法第二百十六條
行使第二百十條至第二百十五條之文書者，依偽造、變造文書或登載不實事項或使登
載不實事項之規定處斷。
刑法第二百十條
偽造、變造私文書，足以生損害於公眾或他人者，處五年以下有期徒刑。


司法院資訊處製作；財團法人民間司法改革基金會備份。
